臺灣臺北地方法院交通事件裁定　　　　96年度交聲字第540號
原處分機關　臺北市交通事件裁決所
聲明異議人
即受處分人　甲○○
上列受處分人因違反道路交通管理處罰條例案件，對於臺北市交
通事件裁決所民國96年5月7日所為之處分（原處分案號：北市裁
日字第裁22-C00000000號），聲明異議，本院裁定如下：
        主  文
異議駁回。
        理  由
一、按道路交通安全規則第2 條第1項第1款及道路交通管理處罰
    條例第3 條第8 款均明文規定該等有關道路交通管理法規所
    指之「汽車」均包含「機器腳踏車」。又按汽車駕駛人停車
    時，在禁止臨時停車處所停車者，處新臺幣（下同）6百元
    以上1千2百元以下罰鍰，而橋樑、隧道、圓環、障礙物對面
    、鐵路平交道、人行道、行人穿越道、快車道等處，不得臨
    時停車，道路交通管理處罰條例第56條第1項第1款、道路交
    通安全規則第111 條第1 項第1 款均定有明文。而按道路交
    通安全規則第2 條第1 項第1 款及道路交通管理處罰條例第
    3 條第8 款均明文規定該等有關道路交通管理法規所指之「
    汽車」均包含「機器腳踏車」。
二、本件受處分人即異議人甲○○，於民國96年1 月2 日下午3
    時許，將車號CPB －110 號重型機車（下簡稱系爭機車）停
    放於臺北縣新莊市○○路23之5 號前人行道上，遇臺北縣警
    察局新莊分局員警認受處分人違反道路交通管理處罰條例第
    56 條 第1 項第1 款規定，因車主不在現場，即以科學儀器
    拍照後掣單舉發，受處分人於自行繳納罰鍰結案後20日內，
    向原處分機關提出申訴，經原處分機關請舉發單位調查結果
    ，仍認受處分人有前開違規行為，原處分機關乃依前揭道路
    交通管理處罰條例第56條第1 項第1 款規定於96年5 月7 日
    裁處罰鍰6 百元。
三、受處分人就其騎乘之系爭機車於前揭舉發時地停放之事實，
    固坦承不諱，惟仍矢口否認有何違反道路交通管理處罰條例
    之行為，辯稱：系爭機車停放處係一歇業店面前之騎樓、騎
    樓旁有鐵絲網阻隔，行人無法通行，故無停放人行道之違規
    情形，且道路上之禁止停車標線，係就道路上之停車加以規
    範，騎樓上若不准停放機車，即應於騎樓明確繪上禁止停車
    標線，地方警察局豈可以一函件任意擴張解釋來規範人民的
    行為，甚至作為裁罰依據云云，經查：
  (一)受處分人就於前揭時地停放原騎乘之系爭機車時，停放於臺
    北縣新莊市○○路23之5 號前騎樓等事實，除據受處分人坦
    承不諱外，並有現場採證照片在卷可稽。又依道路交通管理
    處罰條例第3 條第3 款規定：「人行道：指為專供行人通行
    之騎樓、走廊，及劃設供行人行走之地面道路，與人行天橋
    及人行地下道。」，而依採證照片顯示：受處分人機車確實
    停放地點係屬騎樓等情，是前開受處分人停放機車於人行道
    之禁止臨時停車處所等事實，堪以認定。
  (二)至受處分人雖辯稱：停放之騎樓店面歇業、另有鐵絲網阻隔
    ，並無行人可資通行，故非人行道云云。然據道路交通管理
    處罰條例第3 條第3 款之規定，騎樓屬人行道之範圍，已如
    前述，且據「... 未打通之騎樓走廊，如原有房屋未設騎樓
    走廊後因交通需要計畫須予打通而未打通者，在未打通前，
    不得視為騎樓走廊。原有房屋於興修時，已依規定設騎樓走
    廊，但屋主或使用人加以圍阻利用，應視為騎樓走廊被佔用
    ，可隨時由主管機關勒令拆除」（交通部70年11月4 日（70
    ）交路字第23 848號函示參照），是已打通之騎樓，原即有
    供行人使用道路之目的，雖現經屋主加以圍阻利用，使用路
    行人無法為道路使用，僅該處隨時得經主管機關勒令拆除而
    回道路使用目的，但仍無礙其騎樓為人行道之認定，是無論
    該騎樓左右是否遭攔阻、實際有無行人經過、或騎樓所屬店
    面有無營業無涉，均為禁止臨時停車之範圍，此為法律明定
    、無待繪製任何停車標線。是受處分人辯稱：騎樓遭攔阻、
    店面歇業、且無禁止停車標線，非屬人行道、可供停車云云
    ，委不足採。
  (三)綜上所述，原處分機關依行為時之道路交通管理處罰條例第
    56條第1 項第1 款規定裁處罰鍰6 百元，核無不合。本件聲
    明異議為無理由，應予駁回。
據上論斷，應依道路交通案件處理辦法第19條，裁定如主文。
中　　華　　民　　國　　96　　年　　5 　　月　　25　　日
                  交通法庭    法　官  郭惠玲
如不服本裁定，應於裁定送達後5 日內向本院提出抗告狀。
上正本證明與原本無異。
                              書記官  鄭雅文
中　　華　　民　　國　　96　　年　　5 　　月　　29　　日
